【裁判字號】    88,訴,1932
【裁判日期】    890411
【裁判案由】    損害賠償
【裁判全文】
臺灣臺中地方法院民事判決  八十八年度訴字第一九三二號
    原      告  乙○○
                甲○○○
    共      同
    訴訟代理人  林俊雄  律師
    被      告  丙○○        .
                              .
右當事人間請求損害賠償事件，經本院刑事庭裁定（八十八年度交附民字第一五二號
）移送前來，本院判決如左：
    主    文
被告應給付原告乙○○新台幣壹佰肆拾伍萬玖仟柒佰陸拾柒元；原告甲○○○新台幣
壹佰貳拾伍萬玖仟伍佰陸拾玖元，及均自民國八十八年五月七日起，至清償日止，按
週年利率百分之五計算之利息。
原告其餘之訴駁回。
訴訟費用由被告負擔五分之三，餘由原告各負擔五分之一。
本判決關於原告乙○○勝訴部分，於原告乙○○以新台幣肆拾捌萬柒仟元為被告供擔
保後，得假執行；關於原告甲○○○勝訴部分，於原告甲○○○以新台幣肆拾貳萬元
為被告供擔保後，得假執行。
原告其餘假執行之聲請駁回。
    事    實
甲、原告方面：
一、聲明：被告應給付原告乙○○新台幣（下同）二百四十八萬一千六百十五元；原
    告甲○○○二百二十三萬五千八百五十六元，及均自起訴狀繕本送達翌日起，至
    清償日止，按週年利率百分之五計算之利息；併願供擔保，請准宣告假執行。
二、陳述：
（一）被告於民國八十八年二月十一日下午十一時卅分許，駕駛車牌ＹＶ─三八八八
      號自用小客車，沿台中縣沙鹿鎮○○路，由沙鹿鎮往台中市方向行駛。途經該
      路與正英路之交岔路口時，應注意飲酒後其吐氣所含酒精成分超過每公升０．
      二五毫克以上者，不得駕駛汽車；又行車速度應依標誌之規定，而該路段之行
      車限速為時速六十公里，不得超速行駛，且汽車行駛時，應注意車前狀況，作
      隨時停車之準備並採取必要之安全措施；而依當時情形，又無不能注意之情形
      ，竟疏未注意，於飲酒後其吐氣所含酒精成分每公升０．三九毫克，仍貿然以
      時速約七、八十公里之速度超速行駛，且未注意車前狀況，作隨時停車之準備
      並採取必要之安全措施，致發現當時騎乘車牌號碼ＴＩＧ─四二九號機車，沿
      中棲路由台中市往沙鹿鎮方向行駛，在該交岔路口準備左轉駛入正英路之訴外
      人林淑卿時，已煞避不及而撞及之。使訴外人林淑卿人車倒地，因此受頭部外
      傷顱腦損傷等傷害，經送醫於八十八年二月十二日凌晨一時五十分許不治死亡
      。
（二）原告係訴外人林淑卿之父母，連同訴外人林淑卿在內，共有五名子女，於訴外
      人死亡前，均受渠扶養。故依民法第一百九十二條第二項規定，請求被告賠償
      無法繼續受扶養之損害，其金額分別為：以每年扶養親屬寬減額七萬二千元，
      依內政部之台灣地區平均餘命表為準，經依霍夫曼計算式扣除中間利息，再除
      以五後之二十萬三千零九十五元，及二十三萬五千八百五十六元。
（三）又原告乙○○曾為訴外人林淑卿支出殯喪費二十七萬八千五百二十元。另原告
      業因訴外人林淑卿之死亡，身心受創，爰各請被告賠償非財產損害二百萬元。
（四）綜上，共計被告應賠償原告乙○○二百四十八萬一千六百十五元，原告甲○○
      ○二百二十三萬五千八百五十六元。爰依法訴請被告分別賠償原告如訴之聲明
      所示之金額，及自起訴狀繕本送達翌日起之法定遲延利息。
三、證據：提出起訴書一紙，戶籍謄本三紙，收據五紙為證。
乙、被告未於言詞辯論期日到場，亦未提出任何書狀為陳述。
丙、本院依職權查詢被告全國前案紀錄表，調取本院八十八年度交易字第二二八號刑
    事案件全部卷宗。並向財政部中區國稅函查被告之財產資料，向高雄市三民區公
    所函查被告之全戶戶籍謄本，向友聯產物保險股份有限公司、富邦產物保險股份
    有限公司函查上開車禍事件之理賠情形。
    理    由
一、本件被告經合法通知，未於言詞辯論期日到場，核無民事訴訟法第三百八十六條
    所列各款情形，爰依原告之聲請，由其一造辯論而為判決。
二、原告主張之右揭事實，業據其提出起訴書一紙，戶籍謄本三紙，收據五紙為證，
    而被告因上開過失致人於死行為，已由臺灣高等法院臺中分院以八十八年度交上
    易字第一六五二號判處有期徒刑七月確定，復經本院依職權調閱本院八十八年度
    交易字第二二八號刑事案件全部卷宗審閱無訛，並有刑事判決二紙附卷可稽，自
    堪信為真實。
三、按因故意或過失，不法侵害他人之權利者，負損害賠償責任；又不法侵害他人致
    死者，對於支出殯葬費之人，應負損害賠償責任。被害人對於第三人負有法定扶
    養義務者，加害人對於該第三人，亦應負損害賠償責任；再者，不法侵害他人致
    死者，被害人之父、母、子、女及配偶，雖非財產上之損害，亦得請求賠償相當
    之金額，民法第一百八十四條第一項前段、第一百九十二條、第一百九十四條分
    別定有明文。基前所述，原告分係訴外人林淑卿之父母，有原告所提戶籍謄本二
    紙在卷可稽，又該二人目前均無工作，業據其陳明在卷。故原告依侵權行為之法
    律關係，請求被告賠償殯葬費、無法繼續受扶養之損害及非財產損害，均屬有據
    。茲就賠償數額審究如下：（一）原告乙○○請求殯喪費二十七萬八千五百二十
    元部分，業據原告提出收據五紙為證，經核該等費用均屬喪葬習俗所必需，亦無
    過高，堪認係必要之殯喪費用，應予准許。（二）原告請求扶養權利受損害部分
    ，查：原告乙○○係三十二年三月二日生，原告係甲○○○係三十四年五月十二
    日連同訴外人林淑卿在內，共有五名成年子女，有原告所提之戶籍謄本二紙在卷
    可稽。於訴外人林淑卿八十八年二月十二日死亡時，原告乙○○已滿五十五歲，
    原告甲○○○已滿五十三歲，依內政部八十五年編台灣地區平均餘命表，原告乙
    ○○平均餘命為二十二年，原告甲○○○平均餘命為二十七、二年。經依八十八
    年度綜合所得稅扶養親屬免稅額每年每人七萬二千元計算，再除以六（即連同訴
    外人林淑卿在內，原告共有五名成年子女，且配偶間亦互負扶養義務），復依霍
    夫曼計算法扣除中間利息後，原告乙○○得請求賠償之數額應為十八萬一千二百
    四十七元（七二○○○除以0000000乘以00000000除以六，元以
    下四捨五入），原告甲○○○得請求賠償之數額則為二十萬九千五百六十九元（
    七二○○○除以0000000乘以00000000，加上七二○○○除以0
    000000乘以四二五五三二乘以○、二後，再除以六，元以下四捨五入）。
    至原告逾此部分之請求，顯屬無據，不應准許。（三）原告各請求非財產損害二
    百萬元部分，審酌：（１）原告所分陳：原告均已退休，已婚，目前無收入，學
    歷為國小畢業，連同訴外人林淑卿在內，計有三男二女之成年子女，共住在原告
    甲○○○所有約三十三坪之公寓。另原告甲○○○有一部汽車，二台機車。（２
    ）被告未婚，有一部汽車，目前與伊兄住於親戚處，有本院依職權函查之歸戶財
    產查詢清單、戶籍謄本各一紙在卷可稽等一切情狀後，認原告所得請求之非財產
    損害，應以原告乙○○一百萬元，原告甲○○○一百零五萬元為適當。原告逾此
    部分之請求，則屬過高，不應准許。
四、綜上所述，原告依侵權行為之法律關係，請求被告付原告乙○○一百四十五萬九
    千七百六十七元；原告甲○○○一百二十五萬九千五百六十九元，及均自八十八
    年五月七日（即起訴狀繕本送達翌日）起，至清償日止，按週年利率百分之五計
    算之利息部分，為有理由，應予准許。逾此部分之請求，則為無理由，應予駁回
    。
五、原告陳明願供擔保，請求宣告假執行，就原告分別勝訴部分，經核均無不合，茲
    各酌定相當之擔保金額，予以准許。至原告敗訴部分，其假執行之聲請，業已失
    所附麗，自應併予駁回。
據上論結，本件原告之訴為一部有理由，一部無理由，依民事訴訟法第三百八十五條
第一項前段、第七十九條但書、第八十五條第一項但書、第三百九十條第二項，判決
如主文。
中      華      民      國    八十九    年      四      月     十一     日
                                    臺灣臺中地方法院民事第三庭
~B法      官  唐敏寶  唐敏寶
右為正本係照原本作成
如不服本判決，應於判決送達後二十日內，向本院提出上訴狀。
中      華      民      國    八十九    年      四      月     十一     日
~B法院書記官


司法院資訊處製作；財團法人民間司法改革基金會備份。
